【裁判字號】    90,台上,4947
【裁判日期】    900809
【裁判案由】    違反毒品危害防制條例
【裁判全文】
最高法院刑事判決                                九十年度台上字第四九四七號
    上  訴  人  甲○○
右上訴人因違反毒品危害防制條例案件，不服台灣高等法院中華民國九十年五月二日
第二審判決（八十九年度上訴字第三九二七號，起訴案號：台灣板橋地方法院檢察署
八十九年度偵字第一七八七號），提起上訴，本院判決如左：
    主  文
原判決關於甲○○部分撤銷，發回台灣高等法院。
    理  由
本件原判決認定上訴人甲○○與綽號「成哥」之成年男友，基於意圖營利之犯意聯絡
，於民國八十八年十月五日晚十時許，先由徐志銘聯絡「成哥」約定以新台幣（下同
）一萬元購買第二級毒品安非他命淨重十五公克，並約在台北縣土城市○○○路○段
一二五巷二弄五十二號三樓「成哥」與上訴人之住處交貨，待徐志銘到達上址，再由
上訴人交付毒品安非他命一包（淨重十五公克）予徐志銘，並由「成哥」向徐志銘收
取現金一萬元，而共同從中牟取利潤等情。因而維持第一審論處上訴人共同販賣第二
級毒品罪刑之判決，駁回上訴人在第二審之上訴，固非無見。
惟查：(一)、刑事訴訟法所謂應調查之證據，並不限於具有認定犯罪能力之證據，其有
關證據憑信性之證據，即用以證明證據之信用性者，亦包括在內。原判決認上訴人與
綽號「成哥」之男子，共同於八十八年十月五日晚上十時許，販賣安非他命予徐志銘
，悉以徐志銘在警訊及偵查中之供述為唯一論據。然徐志銘或稱其係先以呼叫器與「
成哥」聯絡約定毒品交易（見偵查卷第十七頁、第一二二頁反面、第一二三頁），或
稱其係以呼叫器或大哥大直接與上訴人聯絡（見偵查卷第九三頁反面），前後供述歧
異，已難謂無瑕疵。又徐志銘於警訊時及偵查中均供稱其最後一次吸食毒品安非他命
係在八十八年八月間（見偵查卷第十六頁反面、第九二頁反面），如果無訛，則其八
十八年八月以後既未再吸用安非他命，於八十九年一月十二日晚上為警查獲後，始供
稱八十八年十月五日晚上十時以一萬元向上訴人及「成哥」購買十五公克之安非他命
云云，其真實性如何，即非無疑。原審未詳加究明徐志銘之供證是否與事實相符，僅
憑其供述，及上訴人與徐志銘素無怨嫌等情，即認定上訴人有前揭犯行，自嫌速斷。
(二)、原判決雖依據土城市○○路○段一二五巷二弄五十二號三樓房屋所有權人鄧鴻文
提出其母蕭春花與承包商何啟銘所簽訂之工程契約書，以其上記明「八十八年八月九
日所有工程款承包價收清」，而認該屋應係於八十八年八月九日之前即已修繕及增建
完工並交屋，並以鄧鴻文、蕭春花證述該屋係於八十八年十月十六日始出租予陳芝華
及房屋租賃書均屬迴護上訴人之詞，而不予採信；惟何啟銘在原審已供證：「收款的
日期不是完工的日期，可能是在九月間完工，詳細的日期我回去再查」（見原審卷第
一四一頁），乃原審未再傳喚何啟銘調查，遽予推定上訴人及其男友「成哥」至遲應
於八十八年九月間之前即已承租上開房屋云云（見原判決第四頁第五至六行），已有
可議。又原判決亦認證人黎志明之供述係迴護上訴人之詞，然黎志明之警訊筆錄係第
一審法院依職權函請台北縣警察局土城分局派員詢問土城市○○路○段一二五巷二弄
五十二號一樓住戶而製作（見一審卷第一三八頁、第一四○至一四一頁），上訴人非
唯不知第一審法院進行該項調查，且其自案發後即經羈押，當無與黎志明接觸而影響
其供述之可能，況黎志明亦供陳其不認識二樓、三樓之住戶，則原判決認黎志明警訊
中之供述係迴護上訴人之詞，其依憑何在，並未於理由中予以論敘，自有判決不備理
由之違誤。(三)、原判決係依刑事訴訟法第三百七十三條之規定，引用第一審判決書記
載之事實、證據及理由，資為其認定上訴人有與「成哥」共同販賣第二級毒品之論據
（見原判決第二頁第十三至十四行）。惟第一審係論述依同案被告謝嘉琪供證其在八
十八年四、五月間搬進去台北縣土城市○○路○段一二五巷二弄五十二號二樓時，上
訴人就與男友住在三樓，而認上訴人所辯其係八十八年十月間始搬入上址三樓云云，
為無可採（見一審判決書第四頁第二行至末行）；然原判決竟又於理由中論敘上址二
、三樓於八十八年四至七月間，係在整修、增建，並無人居住，謝嘉琪之記憶難免因
時間之經過而有所錯誤，故其前揭供述不足採信云云（見原判決第四頁第十三行至次
頁第三行），顯有判決理由矛盾之違法。上訴意旨指摘原判決不當，非無理由，應認
有發回更審之原因。
據上論結，應依刑事訴訟法第三百九十七條、第四百零一條，判決如主文。
中      華      民      國     九十     年      八      月      九      日
                              最高法院刑事第十庭
                                  審判長法官  陳  炳  煌
                                        法官  陳  正  庸
                                        法官  韓  金  秀
                                        法官  吳  信  銘
                                        法官  徐  文  亮
      右正本證明與原本無異
                                              書  記  官
中      華      民      國     九十     年      八      月     十四     日


司法院資訊處製作；財團法人民間司法改革基金會備份。
